臺灣屏東地方法院刑事判決　　　　　　　99年度交訴字第77號
公　訴　人　臺灣屏東地方法院檢察署檢察官
被　　　告　廖文光
選任辯護人　林榮和律師
上列被告因過失致死案件，經檢察官提起公訴（99年度偵字第68
15號），被告就被訴事實為有罪之陳述，經告知簡式審判程序之
旨，並聽取被告與公訴人之意見後，本院合議庭裁定由受命法官
獨任進行簡式審判程序，本院判決如下：
    主  文
廖文光犯過失致人於死罪，處有期徒刑捌月。
    事  實
一、廖文光考領有普通小型車駕駛執照，其於民國99年6 月1 日
    上午某時許，駕駛車牌號碼1476-WT 號自小客車搭載其妻羅
    秀秋，並沿屏東縣屏東市○○路由西往東方向行駛。嗣於同
    日10時58分許，其駕車行經自由路與信義路之交岔路口時，
    原應注意汽車行駛至交岔路口時，其行進應遵守燈光號誌，
    圓形黃燈係用以警告車輛駕駛人，表示紅色燈號即將顯示，
    屆時將失去通行路權，並注意車前狀況，且隨時採取必要之
    安全措施，而當時天氣晴朗，日間有自然光線，道路乾燥，
    亦無任何缺陷與障礙，視距良好，並無不能注意之情事，詎
    廖文光竟疏於注意，貿然通過上開交岔路口，適有李金德騎
    乘車牌號碼H7N-005 號重型機車，沿信義路由北往南行駛欲
    穿越該交岔路口，亦疏未注意所行駛方向之交通號誌係屬紅
    燈，即貿然逕行穿越，廖文光見狀閃避不及，其所駕自小客
    車左前側遂與李金德所騎機車之車頭發生撞擊，致李金德人
    車倒地，而受有頭部外傷併二側硬腦膜下出血及腦挫傷嚴重
    水腫、胸部挫傷併右側多處肋骨骨折併肺挫傷及連枷胸等傷
    害，李金德旋經送醫急救，惟於到院前已無生命跡象，嗣於
    同日15時20分許，宣告急救無效而不治死亡。廖文光於前開
    肇事後，對於未發覺之犯罪，主動向前往處理之警員告知其
    係駕車肇事者，進而接受本院裁判。
二、案經李金德之配偶鄞秀妹告訴及屏東縣政府警察局移送臺灣
    屏東地方法院檢察署檢察官偵查起訴。
    理  由
一、按本件被告廖文光所犯係死刑、無期徒刑、最輕本刑為3 年
    以上有期徒刑以外之罪，其於準備程序就前揭被訴事實為有
    罪之陳述，經法官告知簡式審判程序之旨，並聽取其與公訴
    人之意見後，本院認無不得或不宜改依簡式審判程序進行之
    處，爰依刑事訴訟法第273 條之1 第1 項、第284 條之1 ，
    裁定本件由受命法官獨任進行簡式審判程序，合先敘明。
二、訊據被告對於上揭時、地，因疏未注意車前狀況之過失駕駛
    行為，造成本件道路交通事故，致李金德死亡之犯罪事實，
    業已坦承不諱，核與證人即被告之配偶羅秀秋、告訴人即被
    害人李金德之配偶鄞秀妹證述情節相符，並有車輛肇事報告
    表、道路交通事故現場圖、道路交通事故調查報告表(一)(二)、
    診斷證明書、駕駛執照、車牌號碼1476-WT 號自小客車之行
    車執照、車號查詢汽車車籍、肇事現場照片等件在卷可稽；
    而被害人李金德因本件車禍事故傷重不治死亡乙節，亦經臺
    灣屏東地方法院檢察署檢察官相驗屬實，則有相驗筆錄、相
    驗屍體證明書、臺灣屏東地方法院檢察署鑑驗報告書、相驗
    照片等件附卷足佐。又「汽車行駛時，駕駛人應注意車前狀
    況及兩車併行之間隔，並隨時採取必要之安全措施」、「圓
    形黃燈係用以警告車輛駕駛人及行人，表示紅色燈號即將顯
    示，屆時將失去通行路權」，道路交通安全規則第94條第3
    項、道路交通標誌標線號誌設置規則第206 條第4 款分別定
    有明文，被告既考領有普通小型車之駕駛執照，對於上開交
    通規則自無不知之理，然本件車禍事故發生當時天氣晴朗，
    日間有自然光線，道路乾燥，亦無任何缺陷與障礙，視距良
    好，有前述道路交通事故調查報告表在卷可憑，應認被告當
    時並無不能注意之情事，被告如能依規定為前開注意，當可
    避免本件車禍之發生，惟被告竟仍駕車與被害人所騎乘之機
    車發生撞擊，致被害人因而死亡，被告有上述疏未注意之過
    失行為，當甚明顯。準此，被告就本件車禍之發生確有過失
    行為，且其過失行為致使被害人因而死亡，被告之過失行為
    與被害人之死亡結果間，應具有相當因果關係至明。本案事
    證明確，被告過失致死犯行，洵堪認定，應予依法論科。
三、至公訴意旨固認被害人李金德騎乘機車之行駛方向，係沿自
    由路由東往西方向行經該交岔路口，並左轉信義路行駛，且
    亦疏未意車前狀況而同為肇致本件車禍發生之原因。惟公訴
    意旨主要係以肇事後警方調閱監視錄影畫面分析之結果為判
    斷之依據，此有被告之警詢筆錄及前揭道路交通事故現場圖
    附卷可參（見相驗卷第6 頁背面、7 頁、16頁），然依被告
    另接受警詢所供稱：對方（即被害人李金德）是騎重機車H7
    N-005 號沿信義路北往南紅燈直行撞上我車上右前側等語（
    見相驗卷第10頁），足見警方上開調閱監視錄影畫面分析之
    結果是否為車禍發生之情況，自非無疑；嗣經本院當庭勘驗
    監視錄影畫面，顯示：「(一)畫面為他人店內監視螢幕翻拍畫
    面；(二)螢幕可看到上方自由路有壹台機車準備左轉，後來，
    就直接左轉，被告車輛就行駛到現場煞車，被告車輛內有人
    下車；(三)被告停車後，信義路上車輛正要啟動」等情，有本
    院勘驗筆錄附卷足稽（見本院卷第73頁），雖當時確有一台
    機車位於螢幕上方，並向自由路左轉而來，但並無法認定在
    該台機車即為被害人李金德當時所騎乘之機車，故警方前揭
    所認是否屬實，更屬有疑；衡以當時被害人李金德係要前往
    肇事地點之路口買牛蛙一節，業據告訴人鄞秀妹於警詢時陳
    述明確（見相驗卷第13頁背面），而該牛蛙店當時係位於信
    義路上之飲料店之後方，除據前揭道路交通事故現場圖記載
    明確，亦經本院函詢屏東縣政府警察局交通警察隊無誤，有
    本院公電話紀錄1 紙附卷可參（見本院卷第71頁），則倘若
    被害人李金德之行向係沿自由路由東往西方向欲至位於飲料
    店後方之牛蛙店，自應由自由路口前方之班馬線處直接橫越
    而過，根本不用通過該交岔路口於行駛於信義路後再至該牛
    蛙店，應與常情較為較相符。是以，徵諸上開各情，被害人
    李金德當時之行向，應係沿信義路由北往南方向行駛至該交
    岔路口無誤，公訴意旨此部分所認，容有誤會。
四、另被告所駕駛之前揭自小客車煞停後，信義路之車輛正要啟
    動一節，前已敘及，足見信義路行向之號誌應於斯時始轉換
    為綠燈甚明，則因該交岔路口全部號誌均為紅燈之時間為2
    秒鐘，有本院依職權向屏東縣政府警察局交通警察隊調取之
    該路口即自由路與信義路口號誌時制設制表附卷可稽（見本
    院卷第49頁），則互核被告廖文光於警詢、偵查及本院審理
    時均明確供稱：其係黃燈行駛等語（見相驗卷第10、17、45
    頁、本院卷第78頁背面），被害人李金德於當時應確係有騎
    乘機車闖越該交岔路口之行為無誤，是被害人李金德對於本
    件車禍之發生，當亦與有過失，足堪認定。惟被告之過失行
    為與被害人之死亡間，具有相當因果關係，已如前述，雖被
    害人亦與有過失，仍不得解免被告過失罪責，併此指明。
五、論罪科刑部分：
  (一)核被告所為，係犯刑法第276 條第1 項之過失致人於死罪。
  (二)被告於肇事後，於有權偵查犯罪之警察機關，僅知悉犯罪事
    實，但不知悉犯罪人前，主動向處理本件道路交通事故之警
    員坦承肇事，並接受本院裁判等情，此有屏東縣政府警察局
    道路交通事故肇事人自首情形紀錄表1 份附卷可憑（警卷第
    23頁），堪認合乎自首之要件，應依刑法第62條前段規定，
    減輕其刑。本院審酌被告駕駛自小客車，本應注意前揭交通
    規則，其竟疏於注意，致發生本件道路交通事故，造成被害
    人不幸死亡，進而使被害人家屬承受喪失親人之苦痛，且嗣
    後仍未與被害人家屬達成和解或對之有所賠償，行為實有不
    該，惟考量被告並無任何前科紀錄，此有臺灣高等法院被告
    前案紀錄表1 份在卷可按，足見其素行應非不良，而其於犯
    後即能坦承犯行，且被告對於本件車禍之發生固有前揭之過
    失行為，然被害人本身亦有騎車闖越紅燈之疏失，其之疏失
    同為本件車禍發生之肇事原因之一等一切情狀，量處如主文
    所示之宣告刑，以資懲儆。
據上論斷，依刑事訴訟法第273 條之1 第1 項、第299 條第1 項
前段，刑法第276 條第1 項、第62條前段，刑法施行法第1 條之
1 ，判決如主文。
本案經檢察官鍾佩真到庭執行職務。
中    華    民    國    100   年    5     月    2     日
                  交通法庭  法  官  楊宗翰
以上正本證明與原本無異。
如不服本判決，應於收受送達後10日內向本院提出上訴書狀。
中    華    民    國    100   年    5     月    2     日
                            書記官  鍾小屏
附錄本判決論罪科刑法條全文：
刑法第276條
因過失致人於死者，處2 年以下有期徒刑、拘役或2 千元以下罰
金。
從事業務之人，因業務上之過失犯前項之罪者，處5 年以下有期
徒刑或拘役，得併科3 千元以下罰金。